臺灣臺中地方法院刑事判決
110年度交簡上字第297號
上  訴  人
即  被  告  廖致翔


上列上訴人即被告因過失傷害案件，不服本院臺中簡易庭110年
度中交簡字第1736號中華民國110年10月18日第一審簡易判決（
聲請簡易判決處刑案號：臺灣臺中地方檢察署110年度偵字第206
68號），提起上訴，本院管轄之第二審合議庭判決如下：
    主    文
上訴駁回。
廖致翔緩刑參年，並應遵守如附表所示之事項。
   犯罪事實及理由
一、本案經本院審理結果，認第一審判決認事用法及量刑均無不
    當，應予維持，除證據部分應補充「上訴人即被告廖致翔（
    下稱被告）於本院準備程序及審理時之自白」外，餘均引用
    第一審刑事簡易判決書記載之事實、證據、理由及應適用之
    法條（如附件）。
二、上訴意旨略以：我想要與告訴人王傢正和解，原審量刑過重
    ，請求給予緩刑之機會等語。
三、按量刑輕重，係屬事實審法院得依職權自由裁量之事項，苟
    已斟酌刑法第57條各款所列情狀而未逾越法定刑度，不得遽
    指為違法（最高法院72年台上字第6696號判例意旨參照）。
    又按在同一犯罪事實與情節，如別無其他加重或減輕之原因
    ，下級審量定之刑，亦無過重或失輕之不當情形，則上級審
    法院對下級審法院之職權行使，原則上應予尊重（最高法院
    85年度台上字第2446號判決意旨參照）。是法官於個案審判
    時，依個案情節加以審酌量刑，倘無裁量濫用情事，要難謂
    其有不當之處。查，原審以被告犯道路交通管理處罰條例第
    86條第1項、刑法第284條前段之汽車駕駛人無駕駛執照駕車
    而過失傷害罪事證明確，審酌被告被告未遵守交通規則，而
    使其餘用路人之生命、身體安全受有危險，並考量被告當時
    與告訴人洽談調解未果，及被告坦承犯行等犯後態度，兼衡
    被告智識程度、生活狀況、被告之過失情節、告訴人因本案
    交通事故所受之損害等一切情狀，於法定刑度內判處被告有
    期徒刑4月，並諭知易科罰金之折算標準，核其認事用法並
    無違法或不當，且其量刑乃以行為人之責任為基礎，充分審
    酌刑法第57條所列事項及其他一切情狀，尚無輕重失衡，自
    無濫用自由裁量之權限之情事，亦屬妥適。另被告提起上訴
    後，業與告訴人成立調解，並已給付第一期賠償金額，此有
    本院調解程序筆錄及匯款申請書附卷可參（見本院簡上卷第
    103至105、109頁），是原審固未及審酌被告犯後已與告訴
    人成立調解，並已給付第一期賠償金額之事實，量刑基礎雖
    略有不同，惟刑法第284條之法定本刑為「1年以下有期徒刑
    、拘役或10萬元以下罰金」，又被告無駕駛執照駕車，因而
    致人傷害並依法應負刑事責任，應依道路交通管理處罰條例
    第86條第1項規定，加重其刑，且屬刑法分則之加重，係就
    犯罪類型變更之個別犯罪行為予以加重，成為另一獨立之罪
    名，故被告所犯道路交通管理處罰條例第86條第1項、刑法
    第284條前段之汽車駕駛人無駕駛執照駕車而過失傷害罪法
    定本刑為「1年6個月以下有期徒刑、拘役或15萬元以下罰金
    」，故原審量刑依本罪法定刑及量刑基礎整體觀之，已屬低
    度量刑，本院審酌上開各情予以評價後，認原審量刑仍屬妥
    適，符合罪刑相當原則。至被告上訴後與告訴人成立調解，
    請求給予緩刑之宣告，乃屬行為經法院評價為不法之犯罪行
    為，且為刑罰科處之宣告後，究應否加以執行，乃刑罰如何
    實現之問題（詳後敘述），與量刑是否妥適乃屬二事。故本
    案原審判決認事用法及量刑既均無違法或不當，依上開最高
    法院判例、判決意旨，應予維持，被告之上訴為無理由，應
    予駁回。
四、緩刑之說明：查，未曾因故意犯罪受有期徒刑以上刑之宣告
    ，有臺灣高等法院被告前案紀錄表在卷足憑，其因未遵守交
    通規則，過失致告訴人受傷，其犯後始終坦承犯行，又被告
    提起上訴後，業已與告訴人成立調解，並已給付第一期賠償
    金額，前已敘及，告訴人亦同意本院給予被告緩刑之諭知（
    見本院簡上卷第100頁），是堪認被告已有悛悔之情，其經
    此偵、審程序教訓及刑之宣告，應能知所警惕，而無再犯之
    虞，本院綜合各情，認原審判決所宣告之刑以暫不執行為適
    當，爰依刑法第74條第1項第1款規定，併予宣告緩刑3年，
    以勵自新。且被告雖已與告訴人成立調解，並已給付第一期
    賠償金額，惟尚有餘款新臺幣15萬元賠償金額係以分期方式
    給付，為促使被告履行調解程序筆錄內容，保障告訴人權益
    ，本院斟酌全案情節，認有併依刑法第74條第2項第3款規定
    ，命被告遵守如附表所示事項之必要。另前開命被告履行之
    事項，依刑法第74條第4項規定，並得為民事強制執行名義
    ，倘若被告不履行此一負擔，且情節重大足認原宣告之緩刑
    難收其預期效果，而有執行刑罰之必要者，依刑法75條之1
    第1項第4款之規定，得撤銷其緩刑宣告，附此敘明。
據上論斷，應依刑事訴訟法第455條之1第1項、第3項、第373條
、第364條、第368條，刑法第74條第1項第1款、第2項第3款，判
決如主文。  
本案經檢察官黃鈺雯聲請簡易判決處刑，檢察官林岳賢到庭執行
職務。
中　　華　　民　　國　　111 　年　　3 　　月　　29　　日
              刑事第八庭  審判長 法  官 高思大 
                                 法  官 王靖茹
                                 法  官 陳鈴香
以上正本證明與原本無異。
本判決不得上訴。
                                 書記官 陳科維
中　　華　　民　　國　　111 　年　　3 　　月　　30　　日
附錄論罪科刑法條：
道路交通管理處罰條例第86條
（刑責之加重及減輕）
汽車駕駛人，無駕駛執照駕車、酒醉駕車、吸食毒品或迷幻藥駕
車、行駛人行道或行經行人穿越道不依規定讓行人優先通行，因
而致人受傷或死亡，依法應負刑事責任者，加重其刑至二分之一
。
汽車駕駛人，在快車道依規定駕車行駛，因行人或慢車不依規定
，擅自進入快車道，而致人受傷或死亡，依法應負刑事責任者，
減輕其刑。
中華民國刑法第284條
因過失傷害人者，處1年以下有期徒刑、拘役或10萬元以下罰金
；致重傷者，處3年以下有期徒刑、拘役或30萬元以下罰金。
附表：
⒈被告廖致翔應支付告訴人王傢正新臺幣（下同）15萬元。
⒉支付方式：自111年4月起，於每月10日前給付5000元，至全部
  清償完畢止，如有一期未履行，視為全部到期。
附件：
臺灣臺中地方法院刑事簡易判決
110年度中交簡字第1736號
聲　請　人　臺灣臺中地方檢察署檢察官
被　　　告　廖致翔　男　民國00年0 月00日生
　　　　　　　　　　身分證統一編號：Z000000000號
　　　　　　　　　　住臺中市○○區○○路000 號
上列被告因過失傷害案件，經檢察官聲請以簡易判決處刑（110 
 年度偵字第20668 號），本院判決如下：
    主      文
廖致翔犯汽車駕駛人無駕駛執照駕車而過失傷害罪，處有期徒刑
肆月，如易科罰金，以新臺幣壹仟元折算壹日。
    事實及理由
一、廖致翔明知其無小型車普通駕駛執照，竟於民國109 年12月
    18日晚間9 時16分許，無照駕駛車牌號碼000-0000號自用小
    客車上路，在行經劃有分向限制線之臺中市○○區○○路0000○0
     號前起步，並往左迴車而駛入該路段之快車道時，本應在
    起駛前注意前後左右有無車輛，並應讓行進中之車輛優先通
    行，且汽車迴車前，亦應暫停看清無來往車輛，始得迴轉；
    而依當時天候晴、夜間有照明、路面鋪設柏油、路面乾燥無
    缺陷、無障礙物、視距良好等客觀情形，並無不能注意之情
    事，竟疏未注意有無來往車輛，並讓行進中之車輛優先通行
    ，即貿然起步往左迴車。適王傢正騎乘車牌號碼000-0***號
    （號碼詳卷）普通重型機車，亦沿臺中市○○區○○路0000○0 
    號之快車道直行而來，迨發現廖致翔所駕車輛往左迴車而駛
    入該路段之快車道時，業已避煞不及，其所騎機車與廖致翔
    所駕車輛發生碰撞，王傢正因而人車倒地，並受有右側遠端
    鎖骨粉碎性骨折、右側第四及第五肋骨骨折、右膝撕裂傷及
    小腿皮膚缺損等傷害。廖致翔於上開交通事故發生後、具有
    偵查犯罪權限之公務員發覺上開犯行前，即在警員前往現場
    處理時自首犯罪而接受裁判。
二、上開事實，業據被告廖致翔於警詢、偵訊時坦承不諱（偵卷
    第17至20、85至87頁），核與證人即告訴人王傢正於警詢、
    偵訊時所為證述大致相符（偵卷第21至24、85至87頁），並
    有警員職務報告、亞洲大學附屬醫院110 年1 月1 日診斷證
    明書、道路交通事故現場圖、道路交通事故調查報告表㈠、㈡
    、道路交通事故談話紀錄表、交通事故補充資料表、監視器
    影像截圖、車籍資料及駕駛執照查詢資料等件附卷為憑（偵
    卷第15、25、31、33、35、37、39、49、53至69、71、72、
    73、75頁），足認被告之自白與事實相符，洵堪採為論罪科
    刑之依據。又被告並未考領小型車普通駕駛執照一事，此觀
    上開駕駛執照查詢資料即明，則被告於本案犯罪時，並無適
    當且合格之駕駛執照，而屬道路交通管理處罰條例第86條第
    1 項所稱之無駕駛執照駕車，亦堪認定。
三、又按汽車起駛前應顯示方向燈，注意前後左右有無障礙或車
    輛行人，並應讓行進中之車輛行人優先通行；汽車迴車前，
    應暫停並顯示左轉燈光或手勢，看清無來往車輛，並注意行
    人通過，始得迴轉，道路交通安全規則第89條第1項第7款、
    第106條第5款分別定有明文。被告駕車外出本應依循上開交
    通安全規定，於起駛前需注意前後左右有無車輛，並應讓行
    進中之車輛優先通行，且迴車前亦應暫停看清無來往車輛，
    始得迴轉，而依當時天候、路況、視距等客觀情形，並無不
    能注意之特別情事，竟疏於注意後方有無直行而來之車輛，
    即貿然起步往左迴車，致與告訴人之機車發生碰撞，被告駕
    車行為顯有過失。另本案交通事故經臺中市車輛行車事故鑑
    定委員會鑑定結果，認被告無駕照駕駛自用小客車，行至劃
    有分向限制線路段，自機車優先道暫停後起步往左迴車，未
    讓行進中車輛、未看清無來往車輛，為肇事原因，有該會鑑
    定意見書附卷為憑（偵卷第89至91頁），足徵被告確係未注
    意來往其他車輛並讓其先行，以致肇生本案交通事故，此同
    於本院所為認定，益可為證。
四、再者，告訴人於本案交通事故發生後，旋於案發當日至亞洲
    大學附屬醫院急診，而經診斷有如犯罪事實欄所載之傷勢，
    有該院診斷證明書存卷足按（偵卷第25頁），是告訴人經醫
    師診斷受有診斷證明書所載之傷害，確與案發時間密接；且
    依該院診斷證明書記載有關告訴人之傷勢，實與一般人在毫
    無防備下，於摔車倒地、身體與柏油路面撞擊後所生之傷害
    情況相當，堪認告訴人經診斷所見之上揭傷害，確係在上開
    時、地，遭被告駕駛之車輛撞擊所致。是以，被告之過失駕
    車行為，與告訴人所受之傷害結果間，具有相當因果關係，
    洵足認定。
五、綜上，本案事證明確，被告上開犯行，堪以認定，應依法論
    科。
六、按刑法總則之加重，係概括性之規定，所有罪名均一體適用
    ；刑法分則之加重，係就犯罪類型變更之個別犯罪行為予以
    加重，成為另一獨立之罪名。道路交通管理處罰條例第86條
    第1 項關於汽車駕駛人無照駕駛，因而致人受傷或死亡，依
    法應負刑事責任者，加重其刑至2 分之1 之規定，係就修正
    前刑法第276 條第1 項之過失致人於死罪、同條第2 項之業
    務過失致人於死罪，及修正前同法第284 條第1 項之過失傷
    害（及致重傷）罪、同條第2 項之業務過失傷害（及致重傷
    ）罪之基本犯罪類型，對於加害人為汽車駕駛人，於從事駕
    駛汽車之特定行為時，於無照駕駛因而致人受傷或死亡之特
    殊行為要件予以加重處罰，已就上述修正前刑法第276 條第
    1 、2 項及第284 條第1 、2 項各罪犯罪類型變更之個別犯
    罪行為予以加重，而成另一獨立之罪名，自屬刑法分則加重
    之性質（最高法院99年度台非字第198 號、105 年度台上字
    第1388號判決同此意旨）。被告於案發時並無小型車普通駕
    駛執照卻仍駕車外出，且因其過失駕車行為，致告訴人受有
    前述之傷害結果等節，業認定如前。是核被告所為，係犯道
    路交通管理處罰條例第86條第1 項、刑法第284 條前段之汽
    車駕駛人無駕駛執照駕車而過失傷害罪。
七、刑之加重、減輕：
　㈠又被告無駕駛執照駕車，因而致人傷害並依法應負刑事責任
    ，就此部分應依道路交通管理處罰條例第86條第1 項規定，
    加重其刑。
　㈡另本案交通事故發生後，報案人或勤指中心轉來資料未報明
    肇事人姓名，而係被告於具有偵查犯罪權限之公務員尚未發
    覺上開犯行前，即在警員前往現場處理時自首犯罪，有臺中
    市政府警察局道路交通事故肇事人自首情形紀錄表存卷足參
    （偵卷第45頁），復於其後本案偵查、審理程序中接受裁判
    。考量被告自首犯罪對本案偵辦有所助益，爰依刑法第62條
    前段規定減輕其刑，並與前揭所述加重其刑部分，依刑法第
    71第1 項規定，先加後減之。
八、爰以行為人之責任為基礎，審酌被告未遵守交通規則，而使
    其餘用路人之生命、身體安全受有危險，實不可取；並考量
    被告與告訴人洽談調解未果乙情，有本院調解事件報告書在
    卷可考（本院卷第23頁），及被告坦承犯行等犯後態度；兼
    衡被告於警詢時自述國中畢業之智識程度、家庭經濟勉持之
    生活狀況（偵卷第17頁）、被告之過失情節、告訴人因本案
    交通事故所受之損害等一切情狀，量處如主文所示之刑，並
    諭知易科罰金之折算標準。
九、依刑事訴訟法第449 條第1 項前段、第3 項、第454 條第1
　　項，道路交通管理處罰條例第86條第1 項，刑法第11條前段
    、第284 條前段、第62條前段、第41條第1 項前段，刑法施
    行法第1 條之1 第1 項，逕以簡易判決處刑如主文。
十、如不服本判決，應於判決送達之日起20日內，向本院提出上
    訴狀（附繕本），上訴於本院管轄之第二審地方法院合議庭
    。
本案經檢察官黃鈺雯聲請簡易判決處刑。
中　　華　　民　　國　　110 　年　　10　　月　　18　　日
　　　　　　　　　　臺中簡易庭　法　官　劉依伶　　
以上正本證明與原本無異。　　　　　　　　　　　　　　　　告訴人或被害人如不服判決，應備理由具狀向檢察官請求上訴，上訴期間之計算，以檢察官收受判決正本之日起算。　　　　　　　　　　　　　　　　　　　　　書記官　王素珍
中　　華　　民　　國　　110 　年　　10　　月　　18　　日
附錄本案論罪科刑法條：
道路交通管理處罰條例第86條
（刑責之加重及減輕）
汽車駕駛人，無駕駛執照駕車、酒醉駕車、吸食毒品或迷幻藥駕
車、行駛人行道或行經行人穿越道不依規定讓行人優先通行，因
而致人受傷或死亡，依法應負刑事責任者，加重其刑至二分之一
。
汽車駕駛人，在快車道依規定駕車行駛，因行人或慢車不依規定
，擅自進入快車道，而致人受傷或死亡，依法應負刑事責任者，
減輕其刑。

中華民國刑法第284條
因過失傷害人者，處1年以下有期徒刑、拘役或10萬元以下罰金
；致重傷者，處3年以下有期徒刑、拘役或30萬元以下罰金。